【裁判字號】    97,交簡上,291
【裁判日期】    980224
【裁判案由】    過失傷害
【裁判全文】
臺灣高雄地方法院刑事判決           97年度交簡上字第291號
上  訴  人  臺灣高雄地方法院檢察署檢察官
上  訴  人
即  被  告  乙○○
上列上訴人因被告過失傷害案件，不服本院高雄簡易庭於民國97
年11月3 日以97年度交簡字第2648號所為之第一審刑事簡易判決
（檢察官聲請簡易判決處刑案號：97年度調偵字第600 號），提
起上訴，本院管轄之第二審合議庭判決如下：
    主  文
上訴駁回。
    事  實
一、乙○○於民國（下同）97年1 月20日上午6 時15分許，騎乘
    車號909-CAR 號重型機車，沿高雄市前鎮區○○○路北往南
    方向行駛，行經林森三路與廣西路口時，本應注意車前狀況
    ，隨時採取必要之安全措施，且汽車行駛至交岔路口時，應
    遵守燈光號誌，而依當時市區○○道路路面乾燥、無缺陷、
    無障礙物、視距良好之情形，並無不能注意之情事，竟疏未
    注意及此，貿然闖越紅燈，致其車頭撞及沿廣西路西往東方
    向行駛，由丁○○騎乘之車號YZF-458 號輕型機車之左側車
    身，致丁○○人車倒地，因而受有左肩挫傷浮腫、疑上肺挫
    傷併咳血、左下頷挫傷浮腫、左前額、雙膝挫擦傷、胸部挫
    傷併左側第3 、4 肋骨骨折、左側鎖骨骨折、多處擦傷等傷
    害。俟警方獲報到場處理，乙○○當場向警員表示為肇事駕
    駛人，於有偵查權限之公務員未發覺犯罪嫌疑人前即自首進
    而接受裁判。
二、案經丁○○訴由臺灣高雄地方法院檢察署檢察官偵查後聲請
    簡易判決處刑。
    理  由
甲、程序部分：
一、被告於警詢之自白有證據能力：
  (一)按被告之自白，非出於強暴、脅迫、利誘、詐欺、疲勞訊問
    、違法羈押或其他不正之方法，且與事實相符者，得為證據
    ，刑事訴訟法第156 條第1 項定有明文。
  (二)被告乙○○於偵查及本院審理中雖均供稱：我並未承認闖紅
    燈，警察當時是在急診室詢問我，因我有受傷，驚嚇過度，
    所以筆錄沒有仔細看，就蓋手印等語（見偵一卷第29頁、院
    二卷第47頁）。經查，被告於案發後向警方供稱伊有闖紅燈
    之情，有高雄市政府警察局交通大隊交通事故談話紀錄表、
    道路交通事故現場圖、道路交通事故調查報告表(一)、(二)各1
    份在卷可稽（見偵一卷第14至16、18頁）。而證人即製作筆
    錄之員警甲○○於偵查時具結證稱：被告當時承認他闖紅燈
    ，談話紀錄表、現場圖、調查報告表(一)、(二)這些資料都是根
    據被告當時所述來製作等語（見偵二卷第7 頁）；證人甲○○於本院審理時亦具結證稱：我受理車禍案件，現場處理完
    畢後，我們會看當事人的精神狀況、受傷程度，研判是否可
    以製作肇事談話紀錄，如果當事人許可，正常下會給他製作
    談話紀錄；當時我在醫院急診室詢問被告，被告意識清楚等
    語（見院二卷第頁）。查證人甲○○係高雄市政府警察局交
    通大隊之員警，於案發時至現場處理本件車禍，係依法執行
    職務，並無偏頗立場之必要；且其與被告乙○○素昧平生，
    並無恩怨，實無捏造事實或違法採證之理。再者，被告雖辯
    稱：當時因驚嚇過度，伊不知可拒絕員警於斯時製作筆錄，
    又在未看清筆錄之下，即在談話紀錄表上按捺指印云云。惟
    查，被告並未指稱員警甲○○有以強暴、脅迫、利誘、詐欺
    、疲勞訊問、違法羈押或其他不正之方法，對伊製作筆錄之
    情事，且被告自承係因個人因素，不知可拒絕員警於斯時對
    其製作談話紀錄，足見被告於警詢時之陳述，顯然出於被告
    之自由意志，員警並無任何違法採證之行為；又被告所為其
    有闖紅燈之自白，亦與事實相符（詳下述），則依上開規定
    ，被告於警詢之自白應有證據能力。
二、證人甲○○於偵查中之證述有證據能力：
  (一)按被告以外之人於偵查中向檢察官所為之陳述，除顯有不可
    信之情況者外，得為證據，刑事訴訟法第159 條之1 第2項
    定有明文。次按刑事訴訟法第159 條之1 第2 項所稱得為證
    據之被告以外之人於偵查中向檢察官所為之陳述，係指依法
    應具結而已具結，並經被告或其辯護人行使反對詰問權者而
    言，如檢察官於偵查中訊問被告以外之人並未命其具結，復
    未予被告行使反對詰問權之機會，除有同法第159 條之3 、
    第159 條之5 之情形外，自不能僅援引同法第159 條之1第2
    項傳聞法則例外之規定，而認該被告以外之人於偵查中向檢
    察官所為之陳述，得作為論罪之基礎，最高法院著有96年度
    台上字第476 號判決意旨可資參照。
  (二)本件證人甲○○於偵查中所為之陳述，經依法具結，可擔保
    其係據實陳述，而被告對於上開證人向檢察官所為之陳述，
    未曾主張有何違法取供之情形，本院亦查無檢察官有以不正
    方法取證之情事，足認證人甲○○於偵查中向檢察官所為之
    陳述，並無任何顯有不可信之情況。且證人甲○○於本院審
    理時到庭結證，又經檢察官、被告之詰問，是揆諸上開見解
    ，證人甲○○於偵查中之陳述，具有證據能力，得為本案之
    證據。
三、按被告以外之人於審判外之陳述，雖不符前4 條（即刑事訴
    訟法第159 條之1 至之4） 之規定，而經當事人於審判程序
    同意作為證據，法院審酌該言詞陳述或書面陳述作成時之情
    況，認為適當者，亦得為證據。當事人、代理人或辯護人於
    法院調查證據時，知有第159 條第1 項不得為證據之情形，
    而未於言詞辯論終結前聲明異議者，視為有前項之同意，刑
    事訴訟法第159 條之5 定有明文。經查，被告乙○○除爭執
    上述一及二之證據能力外，檢察官、被告於本院言詞辯論終
    結前，就本判決所引用下列各項屬於審判外陳述之證據，知
    有第159 條第1 項不得為證據之情形，均未聲明異議，且本
    院審酌該證據作成情況均無不適當之情形，是依上開規定，
    認得作為本案證據。
貳、實體部分：
一、訊據上訴人即被告乙○○固坦承有於上開時、地騎乘機車，
    因未注意車前狀況，致與告訴人騎乘之機車發生擦撞，告訴
    人因而受有上開傷害之事實，惟矢口否認有闖紅燈之行為，
    辯稱：我騎車沿林森路往南行駛，騎到上開路口中央，快到
    南向北的紅綠燈處才發現告訴人騎出來，因煞車不及才撞到
    她，但我騎到上開路口時是綠燈等語。經查：
  (一)被告於上開時、地騎乘機車，因未注意車前狀況，致與告訴
    人騎乘之機車發生擦撞之事實，為被告所自承（見院二卷第
    26、48頁背面），核與證人即告訴人丁○○指訴之情節相符
    （見偵一卷第30、31頁）；復有道路交通事故調查報告表(一)
    、(二)、道路交通事故現場圖、高雄市政府交通局車輛行車事
    故鑑定委員會鑑定意見書各1 份、交通事故談話紀錄表2 份
    及現場照片7 張等件附卷可稽（見偵一卷第14至18頁背面、
    21至24頁、院二卷第52頁及背面）。又告訴人於上開時、地
    摔車後，立即被送往阮綜合醫療社團法人阮綜合醫院（下稱
    阮綜合醫院）急診就醫，經診斷受有左肩挫傷浮腫、疑上肺
    挫傷併咳血、左下頷挫傷浮腫、左前額、雙膝挫擦傷、胸部
    挫傷併左側第3 、4 肋骨骨折、左側鎖骨骨折、多處擦傷等
    傷害之事實，業據告訴人指訴明確，並有阮綜合醫院97年1
    月28日及同年2 月18日出具之診斷證明書2 紙附卷可查（見
    偵一卷第4 、5 頁）。是被告確於上開時、地騎乘機車，因
    未注意車前狀況，致與告訴人騎乘之機車發生擦撞，告訴人
    因而受有上開傷害無疑。
  (二)又觀諸現場採證照片（見偵一卷第21至24頁），於本案發生
    時，肇事地點之燈光號誌可正常運作，且被告所騎乘機車之
    前車殼部分有破損之痕跡，而告訴人所騎乘之機車僅左側車
    殼部分呈現破損狀態，足見本件車禍發生情形，應為被告之
    機車車頭撞及告訴人之機車左側車身，且被告與告訴人間，
    必有一方有闖紅燈之違規行為，堪以認定。
  (三)再被告於本件車禍發生後不久，於急診室接受員警甲○○之
    詢問時，坦承其有闖紅燈之違規行為，此有交通事故談話紀
    錄表1 份可證（見偵一卷第18頁背面）；核與告訴人於偵查
    中具結證稱：我是綠燈行駛，被告闖紅燈，且撞到時，警察
    還沒來時，被告一直跟我對不起；我罵她為何騎這麼快，還
    不看紅燈，罵完交通警察才到等語相符（見偵一卷第30、31
    頁）。雖被告於偵查及本院審理時翻異前詞，改稱：我並未
    闖紅燈，警察當時是在急診室詢問我，因我有受傷，驚嚇過
    度，所以筆錄沒有仔細看，就蓋手印云云。惟查，證人甲○○於本院審理時具結證稱：現場處理完後，我到醫院詢問被
    告肇事經過，被告表示他闖紅燈經過路口等語（見院二卷第
    46 頁） 。參以證人甲○○係高雄市政府警察局交通大隊之
    員警，於案發時至現場處理本件車禍，係依法執行職務，並
    無偏頗立場之必要；且其與被告乙○○素昧平生，並無恩怨
    ，實無捏造事實違法取證之理；再證人甲○○身為警員，屬
    司法警察人員之一份子，深切明白出庭作證具結後，應據實
    陳述之義務及如有偽證應受刑事處罰之嚴重後果；而其身為
    國家公務員，依法執行公務，自亦有相關行政責任及刑事責
    任可資擔保其行為之正當性。從而，本件具有公務員身分、
    依法執勤之警員甲○○於偵查及本院訊問時，經具結後所為
    之證言，應屬真實可信。再者，本院衡以被告現為大學4 年
    級之學生（見院二卷第49頁背面），於案發時為一年近22歲
    之成年人，已有相當之智識及社會經驗，且其於本件車禍發
    生後，已在交通事故談話紀錄表上員警記載「被告行駛燈號
    為林森三路紅燈直行」處按捺指印（見偵一卷第18頁背面）
    ，堪認已擔保上開談話紀錄表記載之真實性。是其上開所辯
    其並未闖紅燈，係因驚嚇過度，故未仔細看筆錄就蓋手印云
    云，顯係事後卸責之詞，尚不足採信。從而，本件車禍發生
    時，被告應有闖紅燈之違規行為，足堪認定。
  (四)按汽車行駛時，駕駛人應注意車前狀況及兩車併行之間隔，
    並隨時採取必要之安全措施；汽車行駛至交岔路口，應遵守
    燈光號誌，道路交通安全規則第94條第3 項及第102 條第1
    項第1 款分別定有明文。被告為考領駕照之駕駛人（見偵一
    卷第16頁），對此自應知悉。又被告騎乘上開機車行經上開
    地點，依卷附道路交通事故調查報告表之記載及現場照片觀
    之，當時市區○○道路路面乾燥、無缺陷、無障礙物、視距
    良好之情形，並無不能注意之情事，竟疏未注意車前狀況，
    且未遵守燈光號誌，貿然闖越紅燈，致其所騎乘機車之車頭
    與告訴人所騎乘機車之左側車身發生擦撞，告訴人因而受有
    上開傷害，其行為自有過失。該過失駕駛行為與告訴人之傷
    害結果間，顯具有相當因果關係甚明。
  (五)綜上所述，本件事證明確，被告所辯顯屬事後卸責之詞，不
    足採信。被告所犯過失傷害之犯行，足堪認定，應予依法論
    科。
二、核被告乙○○所為，係犯刑法第284 條第1 項之過失傷害罪
    。原審以被告罪證明確，依刑法第284 條第1 項前段、第62
    條前段、第41條第1 項前段，刑法施行法第1 條之1 等規定
    ，並審酌被告騎乘重型機車，應遵守燈光號誌，竟疏未注意
    及此，貿然闖越紅燈，致與告訴人騎乘之輕型機車發生車禍
    致告訴人受傷，且迄未與告訴人達成和解，賠償告訴人所受
    之損失，犯後未能坦承犯行，態度不佳，及其並無前科，並
    慮及告訴人所受之傷勢等一切情狀，量處拘役55日，並諭知
    如易科罰金，以新臺幣1,000 元折算1 日之標準，經核認事
    用法均無違誤，量刑亦稱妥適。被告上訴否認有闖紅燈之過
    失行為，指摘原審量刑過重；檢察官則以被告犯後未自我檢
    討，竟對告訴人提起告訴，態度不佳，原審量刑過輕及量刑
    失據為由，提起上訴，均無理由，應予駁回。
據上論斷，應依刑事訴訟法第455 條之1 第1 項、第3 項、第36
8 條  判決如主文。
本案經檢察官丙○○到庭執行職務。
中    華    民    國    98    年    2     月    24    日
                  刑事第十九庭  審判長法  官  林水城
                                      法  官  施盈志
                                      法  官  羅立德
以上正本證明與原本無異。
不得上訴。
中    華    民    國    98    年    2     月    24    日
                                      書記官  賴朱梅
附錄本案論罪科刑法條全文：
中華民國刑法第284 條第1 項
因過失傷害人者，處6 月以下有期徒刑、拘役或500 元以下罰金
，致重傷者，處1 年以下有期徒刑、拘役或500 元以下罰金。


司法院資訊處製作；財團法人民間司法改革基金會備份。
